【裁判字號】    99,交抗,608
【裁判日期】    990209
【裁判案由】    違反道路交通管理處罰條例
【裁判全文】
臺灣高等法院交通事件裁定             99年度交抗字第608號
抗  告  人
即受處分人  甲○○
上列抗告人因違反道路交通管理處罰條例案件，不服臺灣臺北地
方法院，中華民國98年12月29日所為裁定（98年度交聲字第4212
號），提起抗告，本院裁定如下：
    主  文
抗告駁回。
    理  由
一、原處分意旨略以：抗告人即受處分人甲○○所有之車牌號碼
    2T —4358號自用一般小客車，於民國98年10月10日上午11
    時52 分許，在臺北市○○路○段12號旁設有禁止停車標線之
    處所停車，適為臺北市政府警察局交通警察大隊直屬第二分
    隊員警以科學儀器相機取得證據資料之相片後，以異議人違
    反道路交通管理處罰條例第56條第1項第4款規定逕行舉發「
    在劃有黃線路段停車」之違規。嗣因異議人於應到案日期前
    向原處分機關提出申訴，原處分機關請舉發單位調查結果，
    仍認異議人有前揭違規行為，原處分機關遂於98年11月16日
    依道路交通管理處罰條例第56條第1項第4款及違反道路交通
    管理事件統一裁罰基準表規定，裁處異議人罰鍰900元，合
    先敘明。
二、原裁定意旨略以：抗告人所有之車牌號碼2T—4358號自用一
    般小客車，於98年10月10日上午11時52分許，在臺北市○○
    路○段12號旁設有禁止停車標線之處所停車之事實，為抗告
    人所不爭執，並據證人即舉發員警王琪到庭證述明確，且有
    臺北市政府警察局舉發違反道路交通管理事件通知單、採證
    照片6紙、現場簡圖、臺北市政府警察局交通警察大隊98年1
    1月23日北市警交大執字第09838676600號函在卷可憑，足認
    違規地點僅開放單號側可於假日時在黃線路段停車，抗告人
    於未開放假日停車之雙號側黃線路段停車之違規行為，堪以
    認定。因認原處分機關以本案違規事證明確，依道路交通管
    理處罰條例第56條第1項第4款及違反道路交通管理事件統一
    裁罰基準表之規定，裁處抗告人罰鍰900元，核無違誤，抗
    告人之異議為無理由，應予駁回等語。
三、抗告意旨略以：抗告人查詢台北市交通管制工程處全球資訊
    網，並無提及臺北市○○路○段道路假日開放停車僅為單號
    側，抗告人於該路段12號旁停車並未違法，此罰單之開立及
    拖吊並不合理，該路段單號側旁立有黃線禁止停車「假日除
    外」之號誌，於抗告人停車位置視線所及，然該路段雙號側
    並無其他標誌指示，以致抗告人以對向單號側標誌作為依據
    而停車，並非故意違法，且抗告人停車於該處時間為10月10
    日上午11時許，並非重要疏導其間及路段，懇請撤銷原裁定
    等語。
四、按標線，依其型態分類，其中「線條」，係以實線或虛線標
    繪於路面或緣石上，用以管制交通者，而「黃實線」設於路
    側者，用以禁止停車，此觀道路交通標誌標線號誌設置規則
    第149條第1項第1款第4目至明。次按禁止停車線，用以指示
    禁止停車路段，以劃設於道路緣石正面及頂面為原則，無緣
    石之道路得標繪於路面上，距路面邊緣以30公分為度；本標
    線為黃實線，線寬除設於緣石正面者以緣石高度為準外，其
    餘皆為10公分；本標線禁止時間為每日上午7時至晚間8時，
    如有延長或縮短之必要時，應以標誌及附牌標示之，道路交
    通標誌標線號誌設置規則第168條第1項、第2項及第4項均有
    規定。再按在設有禁止停車標誌、標線之處所不得停車，道
    路交通安全規則第112條第1項第4款定有明文。又汽車駕駛
    人停車時，在設有禁止停車標誌、標線之處所停車者，處新
    臺幣（下同）600元以上1,200元以下罰鍰，道路交通管理處
    罰條例第56條第1項第4款亦有明定。
五、本院查：
  (一)抗告人甲○○所有之車牌號碼2T—4358號自用小客車，於98
    年10月10日上午11時52分許，停放在臺北市○○路○段12號
    前之黃線上，因在禁止停車處所停車違規，經員警拍攝相片
    後逕行舉發並拖吊移置等事實，業據證人即舉發員警王琪於
    原審證述屬實（見原審卷第25至26頁），並有員警舉發違規
    當時所採證之照片6幀、該路段兩側標誌、標線、附牌設置
    情形照片10幀、員警所繪製之現場圖1紙（見原審卷第28至
    34頁）在卷可憑，且為抗告人所不否認，前開自小客車確實
    於設置有黃實線之禁止停車路段停車之事實，堪可認定。
  (二)又抗告人車輛停放地點之道路緣石業經標繪黃實線之標線，
    該路段雙號側並無設置開放假日停車之附牌、標誌，此觀諸
    前開採證照片即明。而依前開規定，黃實線用以禁止停車，
    其禁止停車時間為每日上午7時至晚間8時，如有延長或縮短
    ，始應以標誌及附牌標示之（道路交通標誌標線號誌設置規
    則第168條第4項規定參照），故黃線路段除有標誌及附牌說
    明開放停車者外，凡上述時段，不分平日、假日，均不得停
    車。惟依現場照片顯見，違規地點僅於單號側路段設置禁停
    標誌牌，於抗告人停車位置之雙號側則未設有任何標誌牌。
    亦即抗告人車輛停放處之八德路2段雙號側黃線路段旁，並
    無設置標誌及附牌，依前述說明，上開黃線路段在每日之上
    午7時至晚間8時，均屬禁止停車之處所。抗告人於當日上午
    11時52分將車輛停放於該路段，即有違規行為無誤。
  (三)抗告人雖辯稱該路段單號側邊道路設有「黃線禁止停車假日
    除外」之號誌，以致抗告人誤認，並非故意違法云云。查違
    規路段之臺北市○○路○段1號前之標誌牌面上畫有向右之箭
    頭圖形（→），而八德路2段45號前之標誌牌面上則畫有向
    左之箭頭圖形（←），上開兩面標誌牌之標示皆甚為明確，
    且該等標誌牌之規制效力範圍本應以牌面上箭頭所指射之方
    向為準，縱使標誌牌上並未輔以文字說明，亦足認其所規制
    範圍，僅限於八德路2段1號至45號之間之黃線路段，方可於
    假日停車，尚不及於對側之雙號側黃線路段甚明。況行政罰
    旨在確保一定行政作用秩序之維持或法所企求公益目的之達
    成，並非基於倫理立場，針對行為人主觀上之惡性施予非難
    譴責，此觀之行政罰並不區分行為人主觀上係出於故意或過
    失而異其處罰之標準自明，是行為人僅需單純有違反法所明
    定之禁止或作為義務者，又不能舉證證明自己無過失時，即
    應受罰，無論其係出於故意、過失或動機為何，是抗告人上
    開違規行為，縱非出於故意，依上開說明，仍應受罰。
  (四)再者，道路交通主管機關設置禁止停車之標線，並非僅止於
    以避免妨礙主要道路交通流量之順暢為其目的，主管機關更
    須於職權範圍內，考量當地地形、道路型態、交通狀況等因
    素，設置適當之交通標線，以確保用路人往來便利與安全。
    認定該路段是否為禁止停車路段涉及專業判斷，屬主管機關
    權責，駕駛人當不可逕自認該路段交通流量不大，無禁止停
    車之必要而拒絕遵守，是抗告人泛稱當日乃10月10日假日，
    交通流量不大，並無妨害行人通行或行車安全之虞云云，所
    辯亦不足採信。
六、綜上所述，抗告人確有於上揭時地禁止停車處所停放車輛之
    違規行為，從而原處分機關依道路交通管理處罰條例第56條
    第1項第4款之規定，裁處抗告人罰鍰900元，於法並無違誤
    ，所裁罰金額亦無不當之處，本件抗告人提起抗告，其仍執
    陳詞指摘原裁定不當，抗告核無理由，應予駁回。
據上論結，應依道路交通案件處理辦法第26條，刑事訴訟法第41
2條，裁定如主文。
中    華    民    國    99    年    2     月     9    日
                    刑事第十八庭審判長法  官  吳鴻章
                                      法  官  曾淑華
                                      法  官  汪梅芬
以上正本證明與原本無異。
不得再抗告。
                                      書記官  劉寶鈴
中    華    民    國    99    年    2     月    9     日


司法院資訊處製作；財團法人民間司法改革基金會備份。
